【裁判字號】    97,聲,1642
【裁判日期】    980219
【裁判案由】    聲明異議
【裁判全文】
臺灣士林地方法院民事裁定  97年度聲字第1642號
聲  請  人  Ａ○○
相  對  人  地○○
            宙○○○
            甲○○
            戊○○○
            天○○○
            乙○
            丁○○
            辛○○
            酉○○
            未○○
            丑○○
            己○○
            寅○○
            宇○○
            庚○○
            壬○○
            卯○○
                        2樓
            玄○○
            亥○○
            丙○○
            戌○○
            辰○○
            巳○○
            申○○
            子○○
            午○○
            癸○○
上二十七人
共同代理人  黃○○
上列異議人對於本院提存所97年度存字第2085號提存書准予相對
人提存之處分聲明異議，本院裁定如下：
    主  文
異議駁回。
    理  由
一、本件異議意旨略以：異議人為坐落桃園縣中壢市○○段805
    、805-2 、805-3 、805-5 、805-6 等地號土地（下稱：系
    爭土地）應有部分15分之5 之公同共有人。日前接獲第三人
    陳文旺所寄存證信函，指稱其受相對人委託，依土地法第34
    條之1 規定，將系爭土地設定地上權予另第三人莊淑玲。前
    因相對人欲以低價購買異議人系爭土地應有部分，被拒絕後
    改設定地上權，除不實且有背誠信原則外，因相對人土地應
    有部分未逾3 分之2 、人數亦未達全體共有人2 分之1 以上
    ，不符土地法第34條之1 規定，異議人前已回復，其不符法
    律規定，且異議人亦願依法優先設定地上權。詎相對人竟仍
    向本院辦理提存，顯然違背土地法第34條之1 等規定，爰依
    提存法規定聲明異議。
二、按提存為非訟事件，提存所僅得就形式上之程式為審查，凡
    提存有人主張之原因事實合於提存法第9 條及其施行細則第
    3 條規定審查之範圍，即應准予提存，而關乎實體之原因事
    實，提存所並無權為審查及認定。又清償提存，關於提存原
    因之證明文件，無庸附具，提存法施行細則第20條第5 款亦
    有明文；是以清償提存是否依債務本旨而發生清償效力，及
    有無實體法律關係存在而涉訟時，應由受訴法院依法審認之
    ，並非於提存時由提存所認定。
三、經查，本件相對人係依土地法第34條之1 規定於系爭土地設
    定地上權，並以異議人遲延受領地租為由，辦理清償提存，
    業據本院調取97年度存字第2085號清償提存卷宗查閱無誤。
    相對人所為提存，形式上與提存法第9 條，及同法施行細則
    第3 條之規定，核無不合。縱異議人所稱屬實，亦屬兩造間
    實體上法律關係之爭執，揆諸上揭說明，尚非提存所所得加
    以審究，本院提存所據此為准予提存之處分，洵無不當。本
    件異議非有理由，應予駁回。
四、據上論結，本件聲明異議為無理由，依提存法第25條第1 項
    後段裁定如主文。
中    華    民    國    98    年    2     月    19    日
                  民事第二庭  法  官  王本源
以上正本證明與原本無異。
如對本裁定抗告，應於裁定送達後10日內向本院提出抗告狀，並
應繳納抗告費新臺幣1,000 元。
中    華    民    國    98    年    2     月    24    日
                              書記官  陳淑女


司法院資訊處製作；財團法人民間司法改革基金會備份。
